【裁判字號】    99,簡上,28
【裁判日期】    990519
【裁判案由】    債務人異議之訴
【裁判全文】
臺灣嘉義地方法院民事判決              99年度簡上字第28號
上  訴  人  甲○○
被上訴人    乙○○
上列當事人間債務人異議之訴事件，上訴人對於中華民國98年12
月31日本院98年度朴簡字第151 號第一審判決提起上訴，本院第
二審合議庭於99年5月5日言詞辯論終結，判決如下：
    主  文
上訴駁回。
第二審訴訟費用由上訴人負擔。
    事實及理由
一、上訴人起訴主張：
    查兩造間有車禍損害賠償事件（下稱系爭損害賠償事件），
    業經鈞院98年度訴字第143 號判決上訴人應給付被上訴人新
    台幣（下同）345,861 元及法定利息，被上訴人即持前揭判
    決聲請鈞院98年度執字第24374 號對上訴人之財產為假執行
    之強制執行（下稱系爭執行事件），惟上訴人對於前揭判決
    提起上訴，業於台灣高等法院台南分院98年度上易字第 182
    號達成和解，和解內容為上訴人伊須於98年11月6 日前給付
    被上訴人250,000 元，因被上訴人已於98年4月6日領取上訴
    人保險之強制汽車責任保險金230,566 元，且依被告於二審
    台南高分院提出之答辯狀，依強制汽車責任保險法第32條規
    定，該強制汽車責任保險金為損害賠償額之一部分，被保險
    人受賠償請求時，得扣除之，何況前揭一審判決金額係扣除
    強制責任保險金，是二審和解金額也應扣除，因此上訴人再
    於98年10月15日匯款19,434元予被上訴人，共計給付250,00
    0元，故上訴人已依據上開和解筆錄，清償250,000元和解金
    完畢，與被上訴人間已無債務關係，被上訴人自不得據以聲
    請強制執行，爰依強制執行法第14 條第1項之規定，提起債
    務人異議之訴。並聲明：(一)原判決廢棄；(二)上開廢棄部分，
    鈞院98年度司執字第24374號強制執行事件之執行程序應予
    撤銷；(三)第一、二審訴訟費用由被上訴人負擔。
二、被上訴人答辯略以：
    除援引原審答辯外，茲補稱：查兩造間系爭損害賠償事件，
    業經鈞院98年度訴字第143 號判決，扣除被上訴人領取之強
    制汽車責任保險金230,566 元後，上訴人應再給付被上訴人
    345,861 元及法定利息，嗣經上訴人提起上訴，於台灣高等
    法院台南分院98年度上易字第182 號勸諭和解，兩造因此就
    上開345,861 元加以討論，上訴人應再給付多少賠償金額，
    並非指原告應負擔之總賠償金額，況且兩造合意係由上訴人
    再給付現金250,000 元而達成和解，故上訴人稱被上訴人所
    領取之上開強制汽車責任保險金，應加以扣除等情，實有誤
    解。另兩造成立和解後，被上訴人於系爭執行事件改以台灣
    高等法院台南分院98年度上易字第182號98年10月6日和解筆
    錄為執行名義，然上訴人以被上訴人於98年4月6日領取上開
    強制汽車責任保險金，此一成立於執行名義前之事由，向鈞
    院提起債務人異議之訴，與強制執行法第14條第1 項規定不
    符，今上訴人僅給付19,434 元，尚欠230,566元，被上訴人
    自得以該和解筆錄執行上訴人財產，以取得上訴人應給付之
    和解金額，上訴人自不得主張異議。並聲明：(一)上訴駁回；
    (二)訴訟費用由上訴人負擔。
三、本件依民事訴訟法第270條之1第1項第3款規定，整理並協議
    兩造不爭執事項暨簡化爭點為：
  (一)兩造不爭執之事項
  1.兩造間之車禍事故，前經本院98年度訴字第143 號損害賠償
    事件於98年7 月30日判決在案，依該案判決書第11頁記載：
    原告（即本件被上訴人）受損害之金額為576,427 元，惟扣
    除原告於98年4月6日業已領取之強制汽車責任保險金230,56
    6 元後，則原告得請求被告（即本件上訴人）給付之損害賠
    償額為345,861元及法定利息。
  2.前揭事件判決後，被上訴人乃持之聲請本院98年度執字第24
    374號事件對上訴人之財產為假執行。
  3.上訴人對前揭判決提起上訴，於臺南高分院98年度上易字第
    182 號侵權行為損害賠償事件審理時達成和解，和解內容為
    ：「一上訴人願於98年11月6 日前給付被上訴人25萬元；二
    被上訴人其餘請求拋棄；三被上訴人願於收受上訴人給付第
    一項所示款項後，三日內具狀撤回臺灣嘉義地方法院98年度
    執字第24374號執行。四訴訟費用由兩造各自負擔。」。
  4.兩造和解後，上訴人於98年10月15日匯款19,434元予被上訴
    人。
  (二)經兩造協議簡化之爭點
  1.兩造於二審達成和解金額25萬元，是否包含被上訴人於98年
    4月6日領取之強制汽車責任保險金230,566元？
  2.上訴人主張已給付強制汽車責任保險金230,566 元，且已另
    行匯款19,434元予被上訴人，已將和解金25萬元清償完畢，
    乃對本院98年度執字第24374 號執行事件提起債務人異議之
    訴，是否有理由？
四、本院得心證之理由：
  (一)按執行名義成立後，如有消滅或妨礙債權人請求之事由發生
    ，債務人得於強制執行程序終結前，向執行法院對債權人提
    起異議之訴。如以裁判為執行名義時，其為異議原因之事實
    發生在前訴訟言詞辯論終結後者，亦得主張之。執行名義無
    確定判決同一之效力者，於執行名義成立前，如有債權不成
    立或消滅或妨礙債權人請求之事由發生，債務人亦得於強制
    執行程序終結前提起異議之訴，強制執行法第14條第1、2項
    定有明文。查系爭執行事件之執行名義為臺灣高等法院臺南
    分院98年度上易字第182 號和解筆錄，該執行名義與確定判
    決有同一之效力，是於執行名義成立後，如有消滅債權人請
    求之事由發生，債務人即得於執行程序終結前提起異議之訴
    。而清償為消滅債務之方法，是本件自應究明系爭和解筆錄
    之債權，是否已因清償而消滅。
  (二)經查，系爭損害賠償事件，前經本院98年度訴字第143 號損
    害賠償事件於98年7 月30日判決在案，依該案判決書第11頁
    記載：被上訴人受損害之金額為576,427 元，惟扣除被上訴
    人於98年4月6日業已領取之強制汽車責任保險金230,566 元
    後，則被上訴人得請求上訴人給付之損害賠償額為 345,861
    元及法定利息等情，業經本院調閱本院98年度訴字第143 號
    卷宗查明無訛。嗣上訴人提起上訴後，兩造於審理中成立和
    解，其中關於和解金額部分約定：上訴人願於98年11月6 日
    前給付被上訴人25萬元，被上訴人其餘請求拋棄等情，亦有
    系爭和解筆錄附卷可稽（詳原審卷第3 頁），並經本院調卷
    查明屬實。本院參酌被上訴人於系爭損害賠償事件一審判決
    前，早已領取強制汽車責任保險金230,566 元，倘若兩造於
    二審和解時，有意將已領取之前開保險金包括在25萬元和解
    金額內，則系爭和解筆錄記載上訴人應「給付」之和解金額
    ，自應扣除被上訴人已領取之前開保險金，或者應記載上訴
    人願給付之金額，包含強制汽車責任保險金在內。然觀諸系
    爭和解筆錄內容，明確記載「上訴人願給付被上訴人25萬元
    」，已足表示當事人願以25萬元和解之真意，而系爭和解筆
    錄內並無載明25萬元和解金額，有包含被上訴人已領取之前
    開保險金在內，是上訴人自不得反捨和解內容文字擅自曲解
    和解之真意。基上，上訴人主張系爭和解筆錄約定之和解金
    25萬元，係包含被上訴人已領取之230,566 元保險金在內，
    其自僅就扣除230,566元後之餘額19,434 元清償即可云云，
    洵屬無據，無足憑採。
  (三)至於上訴人另主張：系爭損害賠償事件之一審判決，有將被
    上訴人受損害之金額扣除強制汽車責任保險金230,566 元，
    則系爭和解筆錄約定之和解金25萬元，亦應扣除前開230,56
    6 元保險金云云。惟查，依強制汽車責任保險法第30條之規
    定，依該法規定給付之保險金，雖視為加害人損害賠償金額
    之一部分，但兩造於二審和解時，約定上訴人應給付之和解
    金額為25萬元，至於被上訴人已領取之保險金230,566 元部
    分，則未約定是否亦包含在內，因此，被上訴人已領取之保
    險金230,566 元，雖確屬損害賠償金額之一部分，然依前開
    和解內容文義觀之，兩造顯然係就被上訴人已領取之230,56
    6 元保險金之外，另行約定上訴人應再給付被上訴人之金額
    。上訴人捨和解內容之文義解釋，逕自主張和解金25萬元有
    包含被上訴人已領取之保險金在內，其僅就餘額清償即可云
    云，惟上訴人無法舉證兩造間就此確有合意，其主張自無可
    採。
五、綜上所述，上訴人主張被上訴人於系爭損害賠償事件審理中
    ，已領取強制汽車責任保險金230,566 元，而兩造於系爭損
    害賠償事件二審約定之和解金額25萬元，扣除前揭保險金之
    後，其業已支付餘額19,434元，已全部清償完畢云云。然參
    諸系爭和解筆錄內容記載「上訴人願給付被上訴人25萬元」
    甚明，且並未載明上開25萬元有包含被上訴人已領取之保險
    金在內，則依和解內容文義，已足表示兩造和解之真意，係
    由上訴人再另行給付25萬元和解金至明。惟兩造成立和解後
    ，上訴人本應於98年11月6 日前，另行給付被上訴人25萬元
    ，惟迄今僅給付被上訴人19,434元，尚餘230,566 元猶未清
    償，則被上訴人執系爭和解筆錄為執行名義執行上訴人之財
    產，即屬有據。從而，上訴人主張其已清償和解筆錄之債務
    ，訴請撤銷系爭執行事件之執行程序，即屬無據。原審駁回
    上訴人撤銷系爭執行事件執行程序之請求，而為上訴人敗訴
    之判決，於法並無不合。上訴人上訴意旨猶執前詞指摘原判
    決不當，求予廢棄改判，為無理由，應駁回其上訴。
六、本件待證事實已臻明確，兩造其餘之攻擊防禦方法及舉證，
    經本院斟酌後，認於判決結果已不生影響，爰不一一詳為論
    述。
七、據上論結，本件上訴為無理由，依民事訴訟法第436條之1第
    3項、第449條第1項、第78條，判決如主文。
中    華    民    國    99    年    5    月     19    日
                  民二庭  審判長法  官  曾文欣
                                法  官  柯月美
                                法  官  林中如
以上正本係照原本作成
本件不得上訴
中    華    民    國    99    年    5    月     19    日
                                書記官  黃意雯

司法院資訊處製作；財團法人民間司法改革基金會備份。
